【裁判字號】    89,自,603
【裁判日期】    900219
【裁判案由】    違反動產擔保交易法
【裁判全文】
台灣台中地方法院刑事判決                  八十九年度自字第六三號
    自  訴  人  大和機車出租有限公司
    代  表  人  甲○○
    自訴代理人  乙○○
    被      告  丁○○
右列被告因違反動產擔保交易法案件，經自訴人提起自訴，本院判決如左：
    主      文
丁○○無罪。
    理      由
一、自訴意旨略以：被告丁○○於民國（下同）八十九年一月二十八日以動產擔保交
    易附條件買賣之方式，向自訴人購買車號號碼ＥＺＯ－七九九號輕型機車乙輛，
    為動產擔保交易之債務人，約定總價款計新台幣（下同）四萬三千七百元，除交
    付頭期款五千元外，餘三萬八千七元分九期給付，期限自八十九年二月二十五日
    起至同年十月二十五日止，每月二十五日繳納四千三百元，標的物存放地點為台
    中縣大里市○○路十三號，在價金未付清前，機車之所有權仍屬自訴人所有，被
    告依約僅有佔有、使用權，不得任意將標的物出賣、出質、移轉、抵押或為其他
    處分。惟被告取得右開標的物，自第一期（即八十九年二月二十五日）起即未繳
    納任何價金，經自訴人致右開存放地點欲取回標的物，竟未見機車，是被告涉有
    違反動產擔保交易法第三十八條之罪嫌云云。
二、按犯罪事實應依證據認定之，無證據不得推定其犯罪事實，刑事訴訟法第一百五
    十四條定有明文。而認定不利於被告之事實須依積極證據，茍積極證據不足為不
    利於被告事實之認定時，即應為有利於被告之認定，更不必有何有利之證據。又
    告訴人之指訴係以使被告受刑事訴追為目的，是其陳述是否與事實相符，仍應調
    查其他證據以資審認（最高法院三十年上字第八一六號、五十二年台上字第一三
    ○○判例參照）。
三、訊據被告丁○○固坦承右揭於時地以動產擔保交易附條件買賣方式，向自訴人購
    買右揭機車，並約定價金新台幣三萬八千七百元整（不含購車之時已付之頭期款
    五千元），分九期給付，每月乙期，在每月二十五日付款，每期應付四千三百元
    整，標得物存放地點為台中縣大里市○○路十三號，在價金未付清之前標的物所
    有權仍屬自訴人所有。且在購買該機車前即八十八年十一月間即與家人寄居在別
    處之事實，惟辯稱：伊與兒子丙○○等家人雖自八十八年十一月間即寄居在別處
    ，但戶籍仍設在該處，且尚有東西放在該處未搬走，伊有時仍會回去看看。且當
    初是伊與伊兒子丙○○及保證人翁美玉一起去買系爭機車，由伊付頭期款五千元
    ，該機車是丙○○在使用，丙○○對伊說會負責繳納分期款，伊不知丙○○沒有
    依約繳款等語。經查，證人丙○○於本院調查中證稱：系爭機車確係伊與丁○○
    及翁美玉一起去購買，該機車是伊要求要購買，伊有對被告稱伊會負責繳錢。伊
    在買該車之前半年左右，曾做過一個月的工作，領有一萬多元，買車之後伊即和
    母親在夜市工作，只要伊有去做伊母親即會給伊二、三百元。購得該車後，該車
    即由伊使用，伊未對被告說伊未繳錢之事，該機車在八十九年三月間曾被伊友人
    大胖騎走，那時候伊父親（即被告）不在家，伊父親問伊機車呢，伊說被那個大
    胖騎走了，然現仍由伊使用等語。又被告於購車之時確有給付五千元頭期款，及
    系爭機車確仍由丙○○使用中，現機車仍置於右開存放處所，而並未遭處分等情
    ，亦經自訴代理人到庭陳明屬實，並有被告提出之照片二紙在卷可稽。是被告因
    其子丙○○之要求，而出面購買上開機車予丙○○使用，並給付頭期款五千元予
    自訴人，嗣因丙○○承諾負責給付分期款，被告始未續繳分期款，被告並不知丙
    ○○未依約付款，且該機車現確仍由丙○○繼續使用，並未遭被告處分；且未同
    意丙○○將車交予大胖以供損害賠損之擔保甚明。且觀諸，被告嗣於八十九年十
    二月十八日又當庭給付七千元予自訴代理人，有本院該日調查筆錄在卷可憑等情
    ，足認被告有何不法利益之意圖。此外，復查無其他積極證據足資證明被告有何
    違反動產擔保交易法之犯行，既不能證明被告確有自訴人指訴之犯行，自應為被
    告無罪之判決。
據上論斷，應依刑事訴訟法第三百四十三條、第三百零一條第一項，判決如主文。
中      華      民      國      九十      年      二    月    十九      日
                                        臺灣臺中地方法院刑事第三庭
                                            法  官  陳   添  喜
右正本證明與原本無異。
如不服本判決，應於送達後十日內向本院提出上訴狀(須附繕本)，上訴於台灣高等
法院台中分院。
                                            書記官
中      華      民      國      九十      年      二    月    十九     日


司法院資訊處製作；財團法人民間司法改革基金會備份。
